【裁判字號】    97,家簡,23
【裁判日期】    990514
【裁判案由】    分割遺產
【裁判全文】
臺灣板橋地方法院民事判決              97年度家簡字第23號
原      告    國泰世華商業銀行股份有限公司
法定代理人    乙○○
訴訟代理人    甲○○
              丁○○
              丙○○
被      告    戊○○
兼法定代理人  庚○○
人
上列當事人間請求分割遺產事件，經本院於民國99年4 月27日言
詞辯論終結，判決如下：
    主  文
原告之訴駁回。
訴訟費用由原告負擔。
    事實及理由
一、原告主張：被繼承人林曾秀琴已死亡，被代位人即債務人己○○、被告庚○○、戊○○為其繼承人，應繼分各三分之一
    。按民法第1164條規定，繼承人得隨時請求分割遺產，但法
    律另有規定或契約另有訂定者，不在此限。次按同法第242
    、243 條規定，債務人怠於行使其權利時，債權人因保全債
    權，得以自己之名義，行使其權利，法有明文。本件被代位
    人即己○○積欠原告借款債務本金共新臺幣251,646 元及其
    利息、違約金等屢催不還，業經原告取得臺北地方法院97年
    度票字第5319號民事裁定既確定證明及鈞院97年度促字第94
    14號支付命令既確定證明在案，被代位人顯已負遲延責任。
    查原告以鈞院97年執字第57208 號執行事件查封被代位人己○○繼承之遺產，惟因其怠於行使其權利辦理分割遺產，原
    告為保全債權，即有代位行使其權利，終止公同共有關係請
    求分割遺產之必要。並聲明：被繼承人林曾秀琴所遺留如附
    表所示不動產准予分割，其分割方法按繼承人即庚○○、戊○○及己○○應繼分各三分之一之比例分割。
二、被告辯稱：欠錢就是要還，原告要分割己○○部分，被告同
    意等語。
三、法院之判斷：
（一）原告主張其債務人即被代位人己○○與被告庚○○、戊○○係被繼承人林曾秀琴（94年1 月15日死亡）之繼承人，
      應繼分各三分之一之事實，業據其提出戶籍謄本4 件及繼
      承系統表在卷可證，且為被告所不爭執，應堪信實。
（二）按「遺產分割既係以消滅遺產公同共有關係為目的，故除
      被繼承人以遺囑禁止繼承人分割之遺產，及共同繼承人以
      契約約定禁止分割之遺產外，應以全部遺產整體為分割，
      不能以遺產中之個個財產為分割之對象。」、「民法第一
      千一百六十四條所定之遺產分割，係以遺產為一體，整個
      的為分割，而非以遺產中個個財產之分割為對象，亦即遺
      產分割之目的在遺產公同共有關係全部之廢止，而非個個
      財產公同共有關係之消滅。上訴人既依民法第一千一百六
      十四條規定訴請分割遺產，除非依民法第八百二十八條、
      第八百二十九條規定，經全體公同共有人同意，僅就特定
      財產為分割，否則依法應以全部遺產為分割對象。」、「
      請求分割遺產，應以全部遺產為整體分割，不得以遺產中
      之各個財產為分割之對象。」最高法院分別著有84年度台
      上字第2410號、88年度台上字第2837號、87年度台上字第
      1482號判決要旨可參。本件被繼承人林曾秀琴之遺產除如
      附表所示之不動產即建物門牌台北縣樹林市○○街137 號
      房屋外（不含基地），尚有臺北縣樹林市○○○段溪乾厝
      小段124 之4 地號土地、臺北縣樹林市○○○○段79地號
      土地及台北縣樹林市農會新臺幣27498 元存款，此有遺產
      稅核定通知書1 件附卷可稽，而本件既未經全體繼承人同
      意僅就特定財產為分割（繼承人之一即被代位人己○○已
      行方不明），則原告僅以如附表所示之台北縣樹林市○○
      街137 號房屋此特定部分為其裁判分割之對象，未以被繼
      承人林曾秀琴之全部遺產為整體之分割，於法自有未合。
（三）從而，原告依民法第242 條、第1164條規定，代位行使繼
      承人己○○之權利，訴請分割被繼承人林曾秀琴如附表所
      示不動產，為無理由，應予駁回。
四、結論：原告之訴為無理由，依民事訴訟法第78條，判決如主
    文。
中    華    民    國    99    年    5     月    14    日
                      家事法庭法  官  葉靜芳
以上正本係照原本作成
如對本判決上訴，須於判決送達後20日內向本院提出上訴狀
中    華    民    國    99    年    5     月    14    日
                            書記官  劉春美

司法院資訊處製作；財團法人民間司法改革基金會備份。
